臺灣新北地方法院民事裁定
110年度國簡上字第3號
上  訴  人  李自強  
被上訴人    金融監督管理委員會保險局

法定代理人  施瓊華  
訴訟代理人  施汎泉律師
            羅婉菱律師
            盧于聖律師
上列當事人間請求國家賠償等事件，上訴人對於中華民國110年3
月17日本院板橋簡易庭109年度板國簡字第14號第一審判決提起
上訴，並為訴之變更，關於變更之訴部分，本院裁定如下：
    主  文
上訴人變更之訴駁回。
    理  由
一、上訴人主張：上訴人於民國84年2月21日向中央人壽保險股
    份有限公司（後改制為臺銀人壽保險股份有限公司，下稱臺
    銀人壽）購買「中央人壽新住院醫療給付附約」（下稱系爭
    附約），臺銀人壽卻於88年1月擅自於系爭附約加註「精神
    病及精神分裂」為除外責任，而被上訴人亦未盡其監督、管
    理、審查及稽核之責任，竟核准臺銀人壽銷售，造成上訴人
    受有未能向臺銀人壽請領保險給付之損害，爰依國家賠償法
    第2條第2項之規定提起本訴等語，並聲明：㈠請求本院將財
    政部88年1月22日台財保第000000000號函核准於臺銀人壽發
    行銷售之系爭附約，回復原狀為「財政部86年9月19日台財
    保第000000000號函核定『住院醫療費用保險單示範條款』之
    相關核定內容規範。該示範條款於除外責任之條款內容無『
    精神病及精神分裂』字樣」。㈡被上訴人應給付上訴人新臺幣
    （下同）9萬6000元，及自各理賠案件請求之日起至清償日
    止，按年息10％計算之違約延遲利息。
二、原審駁回上訴人之訴，上訴人不服並提起上訴，並聲明：㈠
    原判決廢棄。㈡請求本院將財政部88年1月22日台財保第0000
    00000號函核准於臺銀人壽發行銷售之系爭附約，回復原狀
    為「財政部86年9月19日台財保第000000000號函核定『住院
    醫療費用保險單示範條款』之相關核定內容規範。該示範條
    款於除外責任之條款內容無『精神病及精神分裂』字樣」。㈢
    被上訴人應給付上訴人9萬6000元，及自各理賠案件請求之
    日起至清償日止，按年息10％計算之違約延遲利息。嗣於本
    院準備程序中，就上開上訴聲明第三項擴張為：被上訴人應
    給付上訴人125萬4000元，及自各理賠案件請求之日起至清
    償日止，按年息10％計算之違約延遲利息（見簡上卷一第371
    、397、424頁）。　
三、按當事人於簡易訴訟之第二審上訴程序，為訴之變更、追加
    或提起反訴，致應適用通常訴訟程序者，不得為之，此觀民
    事訴訟法第436條之1第2項規定自明。又不合於民事訴訟法
    第427條第1項及第2項之訴訟，法院適用簡易訴訟程序，當
    事人不抗辯而為本案之言詞辯論者，視為已有適用簡易訴訟
    之合意，同法第427條第4項亦有明定。故地方法院獨任法官
    將應適用通常訴訟程序之事件，誤為簡易訴訟事件，當事人
    不抗辯而為本案之言詞辯論，依上開規定既視為當事人有適
    用簡易訴訟程序之合意，則當事人對於簡易程序獨任法官所
    為第一審判決提起上訴，自亦應適用簡易程序之上訴程序，
    從而其於上訴程序為訴之追加、變更或提起反訴，即應受上
    開規定之限制（最高法院91年度台簡抗字第8號裁定意旨參
    照）。經查：
　㈠上訴人起訴聲明第一項為請求回復原狀，所請求事項非對親
    屬關係及身分上之權利有所主張，應屬財產權訴訟，則該部
    分之訴訟標的價額，應以上訴人所獲利益為準（民事訴訟法
    第77條之1第2項參照）。而上訴人就上開回復原狀所獲利益
    ，應係其得據重新核定後之系爭附約向臺銀人壽申請保險給
    付數額即125萬4000元（見簡上卷一第356頁、卷二第12頁）
    ，是該部分之訴訟標的價額應以125萬4000元為定。而上訴
    人起訴聲明第二項為請求被上訴人給付9萬6000元及遲延利
    息，訴訟標的金額為9萬6000元，此部分之請求乃係上訴人
    未能請領臺銀人壽保險給付之損害一部，核與其起訴聲明第
    一項之訴訟經濟目的一致，屬相互競合關係，依民事訴訟法
    第77條之2第1項規定，應依二者價額最高者定之。準此，上
    訴人起訴之訴訟標的價額應核定為125萬4000元。
　㈡上訴人起訴之訴訟標的價額既核定為125萬4000元，且非民事
    訴訟法第427條第2項所規定應適用簡易訴訟程序之案件，則
    應依通常訴訟程序審理，惟兩造不抗辯而於原審為本案言詞
    辯論者（見原審卷第59頁），依前揭說明，視為有適用簡易
    訴訟程序之合意，當事人對於簡易程序獨任法官所為第一審
    判決提起上訴，自應適用簡易程序之上訴程序。而上訴人於
    第二審程序就上訴聲明第三項（即起訴聲明第二項）變更為
    ：被上訴人應給付上訴人125萬4000元，及自各理賠案件請
    求之日起至清償日止，按年息10％計算之違約延遲利息，變
    更後應改行通常訴訟程序，已不符合民事訴訟法第436條之1
    第2項之規定；被上訴人亦表示不同意上訴人訴之變更（見
    簡上卷一第445頁），當無從據以於變更後繼續適用簡易程
    序。
　㈢從而，上訴人訴之變更，即難認為合法，應予駁回。
四、據上論結，上訴人變更之訴為不合法，爰裁定如主文。
中　　華　　民　　國　　111 　年　　3 　　月　　31　　日
                  民事第二庭  審判長法　官  黃若美
　　　　　　　　　
　　　　　　　　　　                法  官  宋泓璟
　　　　　　　　　
　　　　　　　　　                  法  官  楊雅萍
以上正本證明與原本無異。
本裁定不得抗告。
中　　華　　民　　國　　111 　年　　4 　　月　　1 　　日
                                    書記官  蘇  泠